臺灣桃園地方法院刑事判決　　　　　　　94年度易字第439 號
聲　請　人　臺灣桃園地方法院檢察署檢察官
被　　　告　丙○○
　　　　　　乙○○
上列被告等因竊佔案件，經檢察官聲請簡易判決處刑（九十三年
度偵字第九四一五號），本院認不宜以簡易判決處刑，改依通常
程序審理（九十三年度桃簡字第一三一一號），並判決如下：
    主  文
丙○○共同連續意圖為自己不法之利益，而竊佔他人之不動產，
處有期徒刑月，如易科罰金，以佰元折算壹日。
乙○○共同連續意圖為自己不法之利益，而竊佔他人之不動產，
處有期徒刑貳月，如易科罰金，以佰元折算壹日。
    事  實
一、緣坐落桃園縣八德市○○段七地號土地（下稱七號土地）之
    所有權人係丁○○，而坐落桃園縣八德市○○段八地號土地
　　（下稱八號土地）之所有權人則係丙○○、乙○○及丁○○
　  兄弟之父親黃坤上（業於民國九十四年一月三十日死亡）所
    有，黃坤上原將八號土地交由其子黃承本、丙○○、乙○○
    、丁○○、黃承土、黃承旺、黃承福等七人每年輪流耕作，
    因有部分人於輪作時並未種植，且丁○○所有之七號土地為
    袋地而須使用八號土地過路，丁○○乃於九十二年一月一日
    向父親黃坤上承租八號土地，並願給付每年稻穀兩百台斤，
    分二期繳納之租金予父親黃坤上，黃坤上、丁○○父子二人
    遂在甲○○之見證下簽立八號土地之農地租約書，且經本院
    以九十二年度桃院認字第００五００二五七五號認證前揭農
    地租約書，其後因於九十二年十二月二十五日，丙○○、乙○○與大哥黃承本前往桃園縣八德市竹園里大火房一號黃承
    土住處探視當時輪由黃承土撫養之父親黃坤上及母親黃莊雲
    妹時，言談之際提起八號土地已出租予丁○○並經公證，黃
    坤上復表示八號土地既已出租予丁○○以後不用再輪流耕作
    ，黃承本即以八號土地原由兄弟輪作現卻由父親黃坤上單獨
    出租予丁○○而當場表示反對，並擬與丙○○、乙○○前往
    丁○○住處撤銷此一租約及公證雖未成功，然黃承土、丙○○、乙○○均已知悉黃坤上與丁○○就八號土地訂有租賃契
    約並經公證，詎丙○○、乙○○二人均明知坐落桃園縣八德
    市○○段六地號土地（下稱六號土地）及同地段九地號土地
    （下稱九號土地，六號土地係祭祀公業古金英、王家培、王
    弘義、王弘吉、王家明、王家榮等人所共有、九號土地則係
    中華民國所有）、七號土地（係丁○○所有）、八號土地（
    已由父親黃坤上出租予丁○○並經公證）等地號土地，均非
    渠等所有，且其等並未向前開地號土地共有人或所有權人租
    、借土地或以其他方式取得使用權源，竟共同基於意圖為自
    己不法利益之概括犯意聯絡，先於九十三年農曆元月初六（
    即九十三年一月二十七日），由丙○○提供其所有之耕耘機
    一台予乙○○，乙○○旋即於借用後陸續在六號土地、七號
　　土地、八號土地、九號土地上利用丙○○之耕耘機耕耘後準
  　備春耕，俟於九十三年一月二十九日，二人在前揭土地上耕
    耘之事為丁○○發現後，丁○○乃於九十三年二月二日寄發
    存證信函予丙○○，惟丙○○收受前揭存證信函後，仍與乙○○於九十三年三月七日僱請不知情之成年插秧師傅進行插
    秧而逐日擴大佔用土地之範圍，並竊佔如附圖表編號Ａ、Ｂ
    、Ｃ、Ｄ、Ｅ部分範圍之土地總計達八百九十六平方公尺。
    又於九十三年二月間某日，丙○○於與丁○○吵架後，丙○○隨即承賸前開竊佔之概括犯意，單獨在六號土地上種植生
    薑，而竊佔六號土地達二十三平方公尺（如附圖編號Ｆ所示
    ）。嗣於九十三年三月十九日，丁○○見丙○○、乙○○二
    人經其寄發存證信函制止後仍繼續擴大佔用，乃前往臺灣桃
    園地方法院檢察署按鈴申告，經檢察官發交司法警察查證後
    ，始偵悉上情。
二、案經被害人丁○○訴由臺灣桃園地方法院檢察署檢察官發交
    桃園縣政府警察局八德分局報請該署檢察官偵查後聲請簡易
    判決處刑，經本院改依通常程序審理。
    理  由
壹、程序部分：
　　最高法院九十三年度台上字第三五三三號判決要旨：「刑事
    訴訟法第一百五十九條第一項雖規定，被告以外之人於審判
    外之言詞或書面陳述，除法律有規定外，不得作為證據。惟
    同法第一百五十九條之五第二項已規定，當事人、代理人或
    辯護人於法院調查證據時，知有第一百五十九條第一項不得
    為證據之情形，而未於言詞辯論終結前聲明異議者，視為有
    前項之同意（指同條第一項之同意作為證據）。此乃第一百
    五十九條第一項所容許，得作為證據之例外規定之一」。經
    查本案被告丙○○、被告乙○○及檢察官於言詞辯論終結前
    ，均未就所調查之證據主張有刑事訴訟法第一百五十九條第
    一項不得為證據之情形（詳本院九十四年八月一日審判筆錄
    ），是參照上開最高法院判決要旨，本案經調查之證據均有
    證據能力，合先敘明。
貳、實體部分：
一、訊據被告丙○○、乙○○固坦承七號土地係告訴人丁○○所
    有，八號土地則原係父親黃坤上所有，黃坤上原將八號土地
    交由兒子輪流耕作，九十二年十二月二十五日，被告丙○○
    、乙○○有和黃承本前往黃承土住處探視父親黃坤上及母親
    黃莊雲妹，言談之際黃坤上敘及八號土地已出租予告訴人丁○○，當時黃承本當場表示反對而要前往告訴人丁○○處撤
    銷租約及公證，其後於九十三年農曆元月初六，被告丙○○
    將其所有之耕耘機一台借予被告乙○○使用準備春耕，而由
    被告乙○○於本院九十四年一月三日前往履勘之如附圖表編
    號Ａ、Ｂ、Ｃ、Ｄ、Ｅ部分之地點種稻，被告丙○○自己則
    於本院九十四年一月三日前往履勘之如附圖表編號Ｆ部分種
    薑，被告丙○○確有收受告訴人丁○○寄發之存證信函等情
    （詳本院九十四年四月二十五日準備程序筆錄第二頁至第四
    頁），惟二人皆矢口否認有何竊佔之犯行，被告丙○○辯稱
    ：伊自八十八年十二月間即在如附圖表編號Ｆ之地點種薑而
    告訴人丁○○則係在九十二年才承租父親黃坤上所有之八號
    土地，且其種薑有經父親黃坤上事先同意，又父親黃坤上係
    私下將八號土地出租予告訴人丁○○未經召開會議經渠等兄
    弟同意云云；被告乙○○則辯稱：八號土地出租予告訴人丁○○並經公證乙事，其全然不知情云云。然查：
（一）被告丙○○、乙○○二人於九十二年十二月二十五日與黃
      承本前往黃承土住處探視父親黃坤上及母親黃莊雲妹，言
      談之際黃坤上敘及八號土地已出租予告訴人丁○○，當時
      黃承本當場表示反對而要前往告訴人丁○○處撤銷租約及
      公證之事實，業據被告丙○○、乙○○二人於本院調查（
      詳本院九十四年四月二十五日準備程序筆錄第二頁至第四
      頁）及審理中（詳本院九十四年八月一日審判筆錄第九頁
      至第十頁）均供明在卷，核與證人黃承本於本院結證之情
      節相符（詳本院九十三年度桃簡字第一三一一號卷九十三
      年十一月二十九日訊問筆錄第五頁），足徵被告丙○○、
      乙○○於九十二年十二月二十五日即知悉父親黃坤上業將
      八號土地出租予告訴人丁○○乙節已臻明確，另被告丙○○係於九十三年農曆元月初六（即九十三年一月二十七日
　　　），提供其所有之耕耘機一台予被告乙○○，被告丙○○
  　　亦明知被告乙○○借用前揭耕耘機後擬在鄰近告訴人丁○○所有七號土地之黃坤上所有八號土地附近種稻，而被告
      乙○○復旋於借用後陸續在如附圖表編號Ａ、Ｂ、Ｃ、Ｄ
      、Ｅ部分利用被告丙○○之耕耘機耕耘後準備春耕，告訴
　　　人丁○○乃於九十三年二月二日寄發存證信函予被告丙○○，被告丙○○確有收受前揭存證信函等情，亦據被告丙○○、乙○○分別供明在卷，復與告訴人丁○○指稱情節
    　相符，並有告訴人丁○○寄予被告丙○○之中壢仁美郵局
      存證信函（詳發查卷第十二頁，載八號土地已由父親黃坤
      上出租予本人，且經公證，請勿強占）、相片八張（詳發
      查卷第十四頁至第十八頁，含黃坤上所有八號土地照片、
      被告丙○○提供耕耘機予被告乙○○整地準備插秧照片、
　    被告丙○○等於九十三年三月七日下午僱插秧師傅插秧照
      片、被告乙○○於九十三年三月七日下午四時左右補秧苗
      之現場照片）附卷可稽，顯見被告乙○○所辯伊於耕種時
      之九十三年農曆元月初六時尚不知父親黃坤上將八號土地
      出租予告訴人丁○○乙節，顯係虛偽，而係畏罪卸飾之詞
      ，不足採信。
（二）八號土地係黃坤上與告訴人丁○○及見證人甲○○一同在
      九十二年一月一日前往本院認證農地租約書，當時係黃坤
      上表示要將八號土地出租予告訴人丁○○，認證書上之簽
      名係黃坤上所簽，黃坤上有瞭解認證書上之意思始簽名，
      其後黃坤上於九十四年一月三十日因病死亡等情，業據證
      人甲○○於本院結證明確（詳本院九十四年八月一日審判
      筆錄第二頁至第四頁稱：「（問：提示發查卷第八頁至第
      九頁認證書，是否你所簽的？）是。（問：這上面記載九
      十二年一月一日前往法院認證，有無此事？）是，是丁○○及他父親黃坤上一起去的。（問：他有無跟你說要公證
      何事？）黃坤上說要將八號土地出租給告訴人。（問：認
      證書上的簽名出租人部分的簽名是否為黃坤上所簽？）是
      他本人所簽。（問：為何要租給丁○○有無告訴你原因？
      ）無，他指示叫我作見證人說要出租土地，因為它年紀大
    　了，他叫我去我就去了。（問：黃坤上是否瞭解認證書上
      的意思？）瞭解。（問：黃坤上是否有確定內容後才簽名
      ？）黃坤上是說要將土地出租給告訴人，只是叫我當個見
      證人。．．．（問：黃坤上在九十四年一月三十日死亡？
      ）是，黃坤上是我乾爹。」等語），核與告訴人丁○○之
      指述情節相符，並有本院九十二年度桃院認字第００五０
　　　０二五七五號認證書（詳發查卷第八頁至第九頁，載出租
  　　人黃坤上與承租人丁○○認證土地租賃契約書，見證人甲○○，公證人詢明請求人或到場代理人請求人確已明瞭該
      私文書所陳述內容且係出於請求人真意而製作，後並附九
      十二年元月一日農地租約書，由出租人黃坤上與承租人丁○○簽立，內容為「茲因出租人年紀老大願將桃園縣八德
      市○○段八地號之土地面積０．０七公畝（七五七平方公
      尺）農地全部出租予承租人耕種，每年租金稻穀兩百斤分
      兩期繳，租期九十二年元月一日起至九十九年十二月三十
      一日」）、土地登記簿謄本及地籍圖謄本（詳發查卷第十
      頁至第十一頁，八號土地所有權人係黃坤上）等在卷可佐
      ，足徵黃坤上確將八號土地於九十二年一月一日出租予告
      訴人丁○○，則黃坤上既已將前揭八號土地出租予告訴人
      丁○○，並要求甲○○陪同前往法院認證，又如何會同意
      被告丙○○在其上種薑，準此，被告丙○○所辯種薑係經
      父親黃坤上同意乙節，顯係不實，而係臨訟卸責之詞，亦
      無法採信。
（三）被告乙○○於九十三年農曆期間所種稻之面積約二百十六
      坪，被告丙○○種薑之面積則約三坪，九十一年的時候，
      係黃承土在耕作，後來在九十二年時輪到被告丙○○耕作
      ，斯時因為告訴人丁○○已向父親黃坤上承租土地，故被
      告丙○○即沒有再種植任何植物，而係到九十三年過年的
      時候，被告丙○○才開始種植之事實，業據證人黃承土結
      證在卷（詳本院九十三年度桃簡字第一三一一號卷九十三
      年十一月一日訊問筆錄第八頁至第九頁稱：「（問：丙○○、乙○○在八號土地上的耕作面積，是不是大約六坪？
      ）種薑大概三坪，至於種稻子的部分，大概有兩百一十六
      坪。（問：八十八年間，該筆土地是否是輪流耕作？）九
      十一年的時候，是我在耕作，以前丁○○沒有耕作，後來
　    一直到九十二年的時候，輪到丙○○，因為告訴人已經承
      租了，所以丙○○就沒有種植了，是到九十三年過年的時
      候，他才開始耕作的。」等語），而被告丙○○於證人黃
      承土為上揭言詞證述後復當庭表示其所言實在（詳本院九
      十三年度桃簡字第一三一一號卷九十三年十一月一日訊問
      筆錄第八頁至第九頁），又證人黃承土前開證述內容復與
      告訴人丁○○指述被告丙○○係因於九十三年二月間與其
      發生爭吵後始於如附圖表編號Ｆ所示地點種薑等情相符（
      詳偵查卷第五九頁九十三年七月二十一日偵訊筆錄稱：「
　　　我向我父親租地給我大家都知道，依法嚴辦，丙○○種生
　　　薑的地是在今年二月間，是在我們吵架過後。」等語、本
  　　院九十四年八月一日審判筆錄第十頁稱：「（問：你之前
    　表示九十三年二月間，因為丙○○跟你吵架她才開始種薑
      ？）是。」等語），並有被告丙○○佔用土地種生薑照片
      （詳偵查卷第三十頁及第四四頁）在卷可證，顯徵被告丙○○係於九十三年二月間始行於如附圖表編號Ｆ之地點種
      薑，被告丙○○所辯伊自八十八年十二月間即在前揭地點
      種薑乙節，亦屬不實，應係事後避重就輕之詞，不足採信
      ，況於本院九十四年一月三日履勘時發現被告丙○○種薑
      之地點係在如附圖表編號Ｆ，前開地點之地號係六號土地
      ，所有權人係祭祀公業古金英、王家培、王弘義、王弘吉
      、王家明、王家榮等人所共有，則被告丙○○縱於八十八
　    年十二月間即已種薑並經其父黃坤上同意，然前開種薑地
      點係祭祀公業古金英、王家培、王弘義、王弘吉、王家明
      、王家榮等人所共有，被告丙○○未得全體共有人同意而
　　　自行於前開土地上種薑，是被告丙○○前開辯詞，亦無解
　　　於其竊佔之犯行，另衡諸上述證人黃承土及告訴人丁○○
　　　所言，被告丙○○確係於九十三年二月間始行種薑，益徵
  　　被告丙○○所辯不實，自無從採為有利於被告丙○○之認
　    定。
（四）又本院於九十四年一月三日會同被告丙○○、乙○○及告
      訴人丁○○、桃園縣八德地政事務所人員前往被告丙○○
      及乙○○二人種稻及種薑之地點履勘，並由被告丙○○、
      乙○○當場指界後測量二人各自種薑及種稻之地點、面積
      ，發現被告乙○○以被告丙○○借用之耕耘機在如附圖表
      編號Ａ、Ｂ、Ｃ、Ｄ、Ｅ部分進行播種插秧，被告丙○○
      則在附圖表編號Ｆ部分種薑，而竊佔如事實欄所示之面積
      土地等事實，此有本院九十四年一月三日前往現場履勘當
      日所攝照片三張（附本院九十三年度桃簡字第一三一一號
      卷九十四年三月二日刑事案件審理單前）、桃園縣八德地
      政機關九十四年三月十六日０九四０００一二九一號函送
　　　桃園縣八德市○○段八地號等土地現況測量複丈成果圖多
  　　紙（附本院九十三年度桃簡字第一三一一號卷後）等在卷
    　可稽，而前開如附圖表編號Ａ、Ｂ、Ｃ、Ｄ、Ｅ部分及如
      附圖表編號Ｆ部分則佔用六號土地、七號土地、八號土地
      、九號土地，其所有權人各為六號土地係祭祀公業古金英
      、王家培、王弘義、王弘吉、王家明、王家榮等人所共有
      、九號土地係中華民國所有、七號土地係告訴人丁○○所
      有、八號土地係黃坤上所有等情，復有桃園縣八德地政機
      關九十四年四月二十九日德地登字第０九四０００二五四
　　　四號函送桃園縣八德市○○段六、七、八、九地號土地登
　　　記謄本在卷可佐（附本院卷中），從而被告丙○○、乙○○均明知前開地號土地非被告丙○○、乙○○二人所有，
    　且被告丙○○、乙○○二人亦未向前開地號土地共有人或
      所有權人租、借土地或以其他方式取得使用權源，竟佔用
      如附圖表編號Ａ、Ｂ、Ｃ、Ｄ、Ｅ部分種稻及由被告乙○○於如附圖表編號Ｆ部分種薑等竊佔各節明確。
　  綜上所述，本件事證明確，被告丙○○、乙○○之犯行堪以
    認定，應予依法論科。
二、核被告丙○○、乙○○所為，均係犯刑法第三百二十條第二
    項、第一項之竊佔罪。被告丙○○、乙○○二人就竊佔如附
    圖表編號Ａ、Ｂ、Ｃ、Ｄ、Ｅ部分範圍之土地間，有犯意之
    聯絡及行為之分擔，皆為共同正犯。被告丙○○、乙○○利
    用不知情之成年插秧師傅於如附圖表編號Ａ、Ｂ、Ｃ、Ｄ、
    Ｅ部分範圍之土地上插秧以遂其竊佔之犯行，為間接正犯。
　　查被告丙○○、被告乙○○二人係自九十三年一月二十七日
　  起，陸續竊佔六號土地、七號土地、八號土地、九號土地，
    並連續多次逐漸擴大竊佔如附圖表編號Ａ、Ｂ、Ｃ、Ｄ、Ｅ
    部分範圍之土地而使用，另被告丙○○係單獨於六號土地上
    竊佔如附圖表編號Ｆ土地部分之犯行，其二人先後多次竊佔
    犯行，時間密接，構成要件相同，顯係基於概括之犯意反覆
    為之，為連續犯，應依刑法第五十六條以一罪論，並加重其
    刑，又檢察官聲請簡易判決處刑書雖未就被告竊佔六號土地
    、七號土地、九號土地等之部分犯行聲請簡易判決處刑，但
    檢察官已就基本社會事實相同之犯罪事實一部起訴者，其效
　　力及於全部，基於審判不可分之原理，本院自得併予審究。
  　審酌被告丙○○、乙○○二人之犯罪目的、手段，犯罪後對
    於告訴人丁○○所生損害之程度，及犯罪後迄未和告訴人丁○○達成民事上之和解、犯後猶仍矢口否認態度不佳、各別
    佔用土地之面積範圍、被告丙○○、乙○○與告訴人丁○○
    係兄弟關係等一切情狀，各量處如主文所示之有期徒刑，並
    諭知易科罰金之折算標準，以資懲儆。至被告丙○○所有借
    予被告乙○○使用之耕耘機一台，並非直接用以作為被告丙○○、乙○○佔用事實欄所示地號土地之所用，自毋庸併予
    宣告沒收，一併敘明。
據上論斷，應依刑事訴訟法第四百五十二條、第二百九十九條第
一項前段，刑法第二十八條、第五十六條、第三百二十條第二項
、第一項、第四十一條第一項前段，罰金罰鍰提高標準條例第一
條前段、第二條，判決如主文。
本案經檢察官蔡孟利到庭執行職務。
中　　華　　民　　國　　94　　年　　8 　　月　　15　　日
          刑事第一庭  審判長法  官  曾淑華
                            法  官  黃梅淑
                            法  官  楊晴翔
上正本證明與原本無異。
如不服本判決，應於判決送達後10日內，向本院提出上訴狀（應
附繕本）。
                            書記官  陳奕珽
中　　華　　民　　國　　94　　年　　8 　　月　　15　　日
附本案論罪科刑主要法條：
中華民國刑法第320條
(普通竊盜罪、竊佔罪)
意圖為自己或第三人不法之所有，而竊取他人之動產者，為竊盜
罪，處五年以下有期徒刑、拘役或五百元以下罰金。
意圖為自己或第三人不法之利益，而竊佔他人之不動產者，依前
項之規定處斷。
前二項之未遂犯罰之。
附圖表
┌──┬──────────┬──────────┬──────────┐
│編號│佔  用  之  地  號  │佔用面積（平方公尺）│佔  用  之  情  形  │
├──┼──────────┼──────────┼──────────┤
│Ａ  │七號土地            │　　　　　　　　六十│種稻                │
├──┼──────────┼──────────┼──────────┤
│Ｂ　│六號土地            │　　　　　　　五十八│種稻                │
├──┼──────────┼──────────┼──────────┤
│Ｃ  │八號土地            │　　　　　六百四十六│種稻                │
├──┼──────────┼──────────┼──────────┤
│Ｄ  │六號土地            │　　　　　　　九十七│種稻　              │
├──┼──────────┼──────────┼──────────┤
│Ｅ  │九號土地            │　　　　　　　三十五│種稻　　　          │
├──┴──────────┼──────────┴──────────┤
│合計佔用                  │                    　　八百九十六平方公尺│
├──┬──────────┼──────────┬──────────┤
│Ｆ  │六號土地            │　　　　　　　二十三│種薑　　　          │
├──┴──────────┼──────────┴──────────┤
│合計佔用                  │                    　　　　二十三平方公尺│
└─────────────┴─────────────────────┘
